【裁判字號】    98,審易,2060
【裁判日期】    981030
【裁判案由】    恐嚇等
【裁判全文】
臺灣高雄地方法院刑事判決            98年度審易字第2060號
公  訴  人  臺灣高雄地方法院檢察署檢察官
被      告  乙○○
            甲○○
上列被告因恐嚇等案件，經檢察官提起公訴（98年度偵字第1294
9 號），被告就被訴事實為有罪之陳述，經告知簡式審判程序之
旨，並聽取被告與公訴人之意見後，本院合議庭裁定由受命法官
獨任進行簡式審判程序，本院判決如下：
    主  文
乙○○共同犯攜帶兇器毀越安全設備竊盜罪，累犯，處有期徒刑
拾月。又共同犯恐嚇取財罪，累犯，處有期徒刑拾月。應執行有
期徒刑壹年陸月。
甲○○共同犯攜帶兇器毀越安全設備竊盜罪，累犯，處有期徒刑
拾月。又共同犯恐嚇取財罪，累犯，處有期徒刑拾月。應執行有
期徒刑壹年陸月。
    事  實
一、乙○○前於民國88年間，因竊盜案件，經臺灣屏東地方法院
    以88年度易字第1532號判處有期徒刑2 年10月確定；又於89
    年間，因施用毒品與竊盜案件，經臺灣屏東地方法院以89年
    度易字第1118號、89年度訴字第669 號，各判處有期徒刑1
    年4 月、1 年6 月確定，嗣經裁定定應執行刑有期徒刑2 年
    9 月確定，並與前述有期徒刑2 年10月部分，接續執行，於
    96年5 月11日縮短刑期假釋出獄，並於97年9 月9 日假釋期
    滿未經撤銷而執行完畢。甲○○前於94年與95年間，因竊盜
    與施用毒品案件，分別經臺灣屏東地方法院以94年度易字第
    600 號、95年度簡字第261 號，各判處有期徒刑1 年6 月、
    6 月確定，嗣經裁定減刑為有期徒刑9 月、3 月確定，兩罪
    接續執行，於96年9 月21日縮短刑期假釋出獄，並於96年9
    月29日假釋期滿未經撤銷而執行完畢。
二、詎乙○○、甲○○均不知悔改，竟共同基於意圖為自己不法
    所有之犯意聯絡，於98年1 月3 日0 時許，乙○○攜帶甲○○所有而客觀上得以危害人生命、身體可供兇器使用之破壞
    剪1 支，搭乘甲○○駕駛車號不詳之自用小客車，一同前往
    丙○○設於屏東縣屏東市湖南里歸禮巷10號之2 之鴿舍外，
    由乙○○持上開破壞剪，將丙○○設於鴿舍外而具有防盜功
    能之鐵絲網圍籬，予以剪破，再與甲○○穿越該鐵絲網破洞
    ，至丙○○設於該處而無人居住使用之鴿舍內，徒手抓取辜
    朝山所有而委由丙○○飼養之賽鴿26隻，得手後，將竊得之
    賽鴿置於鳥籠內，置於該不詳車號之自用小客車內，再由甲○○駕車搭載乙○○離開，將竊得之賽鴿26隻，藏放於屏東
    縣麟洛鄉某田園內。乙○○與甲○○竟另與葉鎮誠共同基於
    意圖為自己不法所有之犯意聯絡，由葉鎮誠依竊得賽鴿腳環
    上記載之行動電話門號，於98年1 月3 日上午10時許，撥打
    電話予丙○○，向丙○○恫稱：交付贖款新臺幣（下同）60
    萬元，否則將殺害丙○○失竊之賽鴿等語，以加害於丙○○
    持有財產之事由，通知丙○○，經丙○○與葉鎮誠討價還價
    後，葉鎮誠同意降低金額至15萬元，丙○○因畏懼失竊之賽
    鴿遭殺害，乃依葉鎮誠之指示，備妥15萬元後，駕車至屏東
    縣潮州鎮○○○○ ○道19公里處，將贖金放置於該道路標示19
    公里之告示牌下方後離開。乙○○、甲○○、葉鎮誠取得丙○○交付之贖款15萬元後，由乙○○分得56,000元、甲○○
    分得44,000元、葉鎮誠分得5 萬元，乙○○並偕同葉鎮誠將
    竊得之賽鴿26隻，放置於屏東縣長治鄉之某土地公廟內。丙○○交付贖款後，接獲葉鎮誠之電話，而前往指示之土地公
    廟內，取回其失竊之賽鴿26隻。
三、案經高雄市政府警察局楠梓分局移送臺灣高雄地方法院檢察
    署檢察官偵查起訴。
    理  由
一、按案件由犯罪地或被告之住所、居所或所在地之法院管轄，
    刑事訴訟法第5 條第1 項有明文規定。又所謂被告所在地，
    係指其身體所在之地，並以起訴時為標準，至其所在之原因
    ，無論自由與強制，皆所不問（最高法院48年臺上字第837
    號判例、87年度臺非字第370 號判決意旨參照）。另刑事案
    件除有特別規定外，固由犯罪地或被告之住所、居所或所在
    地之法院管轄。但數同級法院管轄之案件相牽連而未繫屬於
    數法院者，自得依刑事訴訟法第6 條第1 項，由其中一法院
    合併管轄，最高法院28年上字第3635號著有判例可資參照。
    查被告乙○○、甲○○之住所，均在屏東縣，而本件竊盜與
    恐嚇取財之犯罪地點，亦在屏東縣，然被告甲○○自98年3
    月24日起，即在臺灣高雄第二監獄執行迄今，此有臺灣高等
    法院被告前案紀錄表1 份在卷可參，是檢察官於98年9 月11
    日向本院提起公訴時，被告甲○○之所在地係在本院管轄範
    圍內之高雄第二監獄，則參照前揭說明，本院對被告甲○○
    所犯本件竊盜與恐嚇取財罪，自具有管轄權。因公訴意旨認
    被告乙○○就本件加重竊盜與恐嚇取財之案件，與被告甲○○間，成立共同正犯之關係，而與被告甲○○涉犯之案件，
    具有刑事訴訟法第7 條第2 款「數人共犯一罪或數罪」之相
    牽連案件關係，參照前述判例意旨，本院對被告乙○○、甲○○所共同涉犯之加重竊盜與恐嚇取財案件，俱有管轄權，
    先此敘明。
二、本件被告乙○○、甲○○所犯均係死刑、無期徒刑、最輕本
    刑為3 年以上有期徒刑以外之罪，其等2 人於準備程序中就
    被訴事實為有罪之陳述，經法官告知簡式審判程序之旨，並
    聽取公訴人及被告之意見後，本院合議庭依刑事訴訟法第27
    3 條之1 第1 項之規定，裁定由受命法官獨任進行簡式審判
    程序。
三、訊據被告乙○○、甲○○對於上揭時、地，共同攜帶破壞剪
    毀越鐵絲網圍籬之安全設備，竊取丙○○持有之賽鴿26隻得
    手，以及共同向丙○○恐嚇取財15萬元得逞等事實，均坦承
    不諱，核與被害人丙○○證述情節相符，並有查獲照片4張
    附卷可稽。本案事證明確，被告上揭共同加重竊盜與恐嚇取
    財之犯行，均堪認定，應予依法論科。
四、論罪科刑：
  (一)按「籬笆本係因防閑而設，自屬安全設備之一種，究與牆垣
    係用土磚作成之性質有間」，最高法院45年臺上字第210 號
    著有判例可資參照。查丙○○在位於屏東縣屏東市湖南里歸
    禮巷10號之2 鴿舍外圍，設有以鐵絲製作而成類似籬笆之鐵
    絲網圍籬，鐵絲網並高過於被告乙○○、甲○○，此有照片
    4 張在卷可佐，堪認該鐵絲網圍籬係為區隔內外及防止外人
    入內竊盜所用，而為安全設備無訛。
  (二)次按，刑法第321 條第1 項第3 款之攜帶兇器竊盜罪，係以
    行為人攜帶兇器竊盜為其加重條件，此所謂兇器，其種類並
    無限制，凡客觀上足對人之生命、身體、安全構成威脅，具
    有危險性之兇器均屬之，且祇須行竊時攜帶此種具有危險性
    之兇器為已足，並不以攜帶之初有行兇之意圖為必要，最高
    法院44年臺上字第515 號、79年臺上字第5253號分別著有判
    例可資參照。查被告乙○○持以破壞鐵絲網圍籬之破壞剪，
    雖未扣案，但被告乙○○既得持以破壞鐵絲製成之網子，使
    鐵絲網形成可供人體穿入之破洞，依社會一般觀念，如以破
    壞剪加諸人體，足以使人受傷或死亡，自屬兇器無誤。
  (三)是核被告乙○○、甲○○所為，均係犯刑法第321 條第1 項
    第2 款、第3 款之攜帶兇器毀越安全設備竊盜罪、同法第34
    6 條第1項之恐嚇取財罪。
  (四)被告乙○○、甲○○就上開攜帶兇器毀越安全設備竊盜之犯
    行，具有犯意聯絡與行為分擔，而為共同正犯。被告乙○○
    、甲○○，就上開恐嚇取財犯行，與葉鎮誠之間，亦具有犯
    意聯絡與行為分擔，亦應論以共同正犯。
  (五)被告乙○○、甲○○所犯上開攜帶兇器毀越安全設備竊盜與
    恐嚇取財之犯行，均犯意各別，行為互殊，應予分論併罰。
  (六)被告乙○○前因竊盜案件，經法院判處有期徒刑2 年10月確
    定後，又因施用毒品與竊盜案件，經法院分別判處徒刑，嗣
    經裁定定應執行刑有期徒刑2 年9 月確定，兩案接續執行，
    並於96年5 月11日執行完畢；被告甲○○前因竊盜與施用毒
    品案件，經法院分別判處有期徒刑1 年6 月、6 月確定，嗣
    經裁定減刑為有期徒刑9 月、3 月確定，兩罪接續執行，於
    96年9 月29日執行完畢，有臺灣高等法院被告前案紀錄表2
    份在卷可佐，被告乙○○、甲○○於有期徒刑執行完畢後，
    均5 年內故意再犯本件有期徒刑以上之2 罪，均為累犯，均
    應依刑法第47條第1 項規定加重其刑。
  (七)本院審酌被告乙○○、甲○○前有多次竊盜與施用毒品經判
    刑之紀錄，已如前述，素行不良，而被告正值壯年，不思以
    正當方法賺取財物，竟貪圖私利，以攜帶兇器毀壞安全設備
    之方式，竊取賽鴿而破壞丙○○對於財產權之支配後，竟再
    以毀損賽鴿乙事，向丙○○勒贖取財，事後經丙○○交付贖
    款15萬元，始歸還竊得之賽鴿，危害社會治安，惟念及被告
    乙○○、甲○○因取得贖款而歸還所竊得之財物，且自警查
    獲時起，即坦承犯行，堪認具有悔意，並斟酌被告2 人之犯
    罪動機，犯罪手段、犯罪所生之危害、犯罪所得，以及被告
    2 人之智識程度等一切情狀，分別量處如主文所示之刑，並
    均定應執行刑如主文所示。
  (八)被告乙○○、甲○○用以行竊之破壞剪1 支，並未扣案，被
    告甲○○並表示：已無法尋得該破壞剪等語，本院審酌該破
    壞剪之價值不高，沒收該破壞剪1 支，對於報應或嚇阻被告
    再犯之功能，遠不及於執行機關為執行沒收而耗費之成本，
    本院因認無宣告沒收之必要，附此敘明。
據上論斷，應依刑事訴訟法第273 條之1 第1 項、第299 條第1
項前段，刑法第28條、第321 條第1 項第2 款、第3 款、第346
條第1 項、第47條第1 項、第51條第5 款，刑法施行法第1 條之
1，判決如主文。
本案經檢察官杜妍慧到庭執行職務。
中    華    民    國    98    年    10    月    30    日
                  刑事第十庭  法  官  高增泓
以上正本證明與原本無異。
如不服本判決，應於判決送達後10日內，向本院提出上訴狀。
中    華    民    國    98    年    10    月    30    日
                              書記官  王淑娟
附錄本案論罪科刑法條全文：
刑法第321條
犯竊盜罪而有下列情形之一者，處6 月以上、5 年以下有期徒刑
：
  一  於夜間侵入住宅或有人居住之建築物、船艦或隱匿其內而
      犯之者。
  二  毀越門扇、牆垣或其他安全設備而犯之者。
  三  攜帶兇器而犯之者。
  四  結夥三人以上而犯之者。
  五  乘火災、水災或其他災害之際而犯之者。
  六  在車站或埠頭而犯之者。
前項之未遂犯罰之。
刑法第346條
意圖為自己或第三人不法之所有，以恐嚇使人將本人或第三人之
物交付者，處6 月以上5 年以下有期徒刑，得併科1 千元以下罰
金。
以前項方法得財產上不法之利益，或使第三人得之者，亦同。
前二項之未遂犯罰之。


司法院資訊處製作；財團法人民間司法改革基金會備份。
